臺灣臺中地方法院刑事判決　　　　　　　　　　　　九十二年度訴字第一一三九號
　　公　訴　人　臺灣臺中地方法院檢察署檢察官
　　被　　　告　丁○○
右列被告因偽造文書案件，經檢察官提起公訴（九十二年度偵字第二六五六號），本
院判決如左：
    主  文
丁○○行使偽造私文書，足以生損害於他人，處有期徒刑伍月，如易科罰金，以佰
元折算壹日。如附表所示之物，均沒收。
    事  實
一、丁○○原係良全預拌混凝土股份有限公司（以下簡稱為良全公司，負責人丙○○
    ）股東兼總經理，於民國八十八年六月間退股離職，並於八十九年間另行設立全
    台混凝土股份有限公司（以下簡稱為全台公司），擔任負責人。九十一年間，鐘
    志浚、鐘彬翊父子雇用包工在台中縣豐原市○○段二五、三四地號等土地上興建
    台中縣私立健安老人養護中心，並向全台公司購買混凝土。詎丁○○竟於不詳時
    日，利用某不知情之第三者同時偽刻良全公司及其負責人丙○○之印章各一顆（
    均未扣案），再印製以良全公司之名義所出具之「預拌混凝土品質保證書」、「
    新拌混凝土氯離子含量檢測報告」各一件，而於九十一年四、五月間某日，同時
    密集接續地在「預拌混凝土品質保證書」中蓋用偽造之良全公司及丙○○之印章
    各一次，並偽造丙○○之署押一枚；及在「新拌混凝土氯離子含量檢測報告」內
    蓋用偽造之良全公司印章二次、蓋用偽造之丙○○印章一次，且偽造丙○○之署
    押一枚；而偽以良全公司之名義製作完成上開私文書各一件後，利用不知情之員
    工乙○○持以行使，於九十一年五月間交給鐘志浚以申請使用執照，足以生損害
    於良全公司。嗣因鐘志浚將上述文件交由不知情之周智明申請使用執照，周智明
    發覺有異，而向良全公司查詢，始為該公司發覺上情。
二、案經良全公司訴由臺灣臺中地方法院檢察署檢察官偵查起訴。
    理  由
一、被告丁○○經本院訊問後，雖不爭執原為良全公司之股東兼總經理，於八十八年
    六月間退股離職，且於八十九年間另行設立全台公司，擔任負責人等情節，但否
    認偽造良全公司之大小章，進而冒用良全公司之名義偽造前述私文書，再持以行
    使等犯行，辯稱：全台公司之品管人員乙○○將良全公司之「預拌混凝土品質保
    證書」、「新拌混凝土氯離子含量檢測報告」各一件交給鐘志浚乙事，他完全不
    知情，他並未負責全台公司之業務，業務方面之負責人為該公司總經理甲○○，
    本件直到告訴代表人丙○○找上鐘志浚，鐘志浚以電話與他聯繫，他查閱全台公
    司之出貨紀錄表後，方知全台公司曾送貨至鐘志浚之工地等語。經查：
    (一)鐘志浚及其子鐘彬翊於九十一年間雇用包工在台中縣豐原市○○段二五、三四
      地號等土地上興建台中縣私立健安老人養護中心，而經其包工向全台公司購買
      混凝土，全台公司之職員乙○○並曾會同檢測混凝土硬度，卷附蓋有告訴人良
      全公司及其負責人印章暨有「丙○○」署押之「預拌混凝土品質保證書」、「
      新拌混凝土氯離子含量檢測報告」各一件，乃乙○○於九十一年五月間所交給
      鐘志浚，鐘志浚再委由周智明持向台中縣政府工務局申領使用執照等情節，業
      據證人鐘志浚、周智明於檢察官偵訊時結證在卷，均無顯不可信之情況，並經
      本院調取上述工程即台中縣政府核發九十一年度中工建建字第五０二號建造執
      照、使用執照等案件卷宗，查閱無誤。
    (二)又前述以良全公司名義所製作之「預拌混凝土品質保證書」、「新拌混凝土氯
      離子含量檢測報告」等私文書各一件，實際上並非良全公司所製作，良全公司
      亦無授權或同意全台公司製作等情節，業經告訴代表人丙○○於警詢、檢察官
      偵訊及本院審理時指訴甚明。而被告乃全台公司之負責人，此有告訴人提出之
      「公司基本資料查詢」影本一紙在卷可稽，被告也供承無誤，然其至本院審結
      時止，不僅從未抗辯全台公司曾經得有良全公司之同意或授權，更無提出任何
      獲有合法授權之證據方法。故良全公司確實遭人先偽造該公司及負責人丙○○
      之大小章各一顆後，在上述「預拌混凝土品質保證書」中蓋用偽造之良全公司
      及丙○○之印章各一次，並偽造丙○○之署押一枚，及在「新拌混凝土氯離子
      含量檢測報告」內蓋用偽造之良全公司印章二次、蓋用偽造之丙○○印章一次
      ，且偽造丙○○之署押一枚，而被冒用名義偽造上述私文書各一件後，經全台
      公司之職員乙○○持以行使，交給鐘志浚。
    (三)然證人乙○○業於檢察官偵訊時具結證述：被告為全台公司之負責人，該公司
      之「預拌混凝土品質保證書」、「新拌混凝土氯離子含量檢測報告」等文件屬
      於管制品，他知悉此等私文書之名義人為良全公司，曾就此詢問被告，而據被
      告表示其前係良全公司之總經理，曾有合夥關係，全台公司使用良全公司名義
      之私文書，沒有關係等語，經核無顯不可信之情況。嗣於本院審理時，又到庭
      結證稱：此等文件皆由董事長（即被告）保管，不會外流，當時是由全台公司
      之調度人員交付給他，他以前即曾詢問被告為何使用良全公司之名義，被告答
      稱因為全台公司沒有執照，故無法出具此等文件給客戶，惟其前為良全公司之
      股東，所以沒有關係等語；與上述偵訊時之證詞一致，尚無瑕疵可指。而證人
      乙○○僅為受雇於全台公司之職員，非與鐘志浚、鐘彬翊買賣混凝土之交易主
      體，而未直接獲有任何利益，既無義務更無動機必須隱瞞全台公司，私自假冒
      良全公司之名義偽造上述私文書二件後行使交付鐘志浚，此事緣於該公司負責
      人之決定而來，毋寧較符事理，故證人乙○○上開證詞應屬實可採。換言之，
      上述私文書應係被告先於不詳時地偽刻良全公司之大小章各一顆後（均未扣案
      ），於九十一年四、五月間某日密集接續所偽造而來，乙○○顯經被告之說明
      後，相信全台公司可以合法使用良全公司之名義出具上述私文書，而遭被告利
      用作為行使上述偽造私文書之工具；被告言其全然不知等辯解，容非事實。
    (四)至被告雖辯稱全台公司之業務負責人為該公司總經理甲○○，他不負責業務之
      經營。惟因甲○○經傳到庭後，具結證稱：全台公司主要之業務、決策均由被
      告負責執行，上述文件即是被告所置於該公司內，並已蓋妥良全公司之大小章
      ，且據其所知，因被告前即負責處理良全公司之業務，故將上述文件置於全台
      公司內等語；核與乙○○前開證詞尚相符合；故無能為被告有利之認定。
    (五)綜合前述，本件事證明確，前揭被告行使偽造私文書之犯行，已足可認定；所
      為無罪之辯解，尚非可採。
二、核被告丁○○所為，係犯刑法第二百十六條、第二百十條之行使偽造私文書罪。
    被告偽造良全公司與其負責人丙○○之印章及偽造丙○○署押之行為，乃偽造私
    文書之部分行為；與其偽造私文書後持以行使，偽造之低度行為應為行使之高度
    行為所吸收；均不另論罪。又被告利用不知情之第三人同時偽造告訴人良全公司
    與其負責人丙○○之印章各一顆，及利用不知情之乙○○行使所偽造之私文書，
    均構成間接正犯。爰審酌被告擅自冒用告訴人公司之名義，供其營業上之使用，
    對於告訴人之信用、商譽損害非微，且迄無謀與告訴人達成和解，犯後態度不佳
    ，並再考量其素行、犯罪之動機、目的、方法、手段、所得等一切情狀後，量處
    如主文所示之刑，並諭知易科罰金之折算標準。如附表所示偽造之印章、印文及
    署押，其中偽造之告訴人公司及其負責人丙○○之印章各一顆雖無扣案，但並無
    證據可認已經滅失，故均應依刑法第二百十九條宣告沒收。
據上論斷，應依刑事訴訟法第二百九十九條第一項前段，刑法第二百十六條、第二百
十條、第四十一條第一項前段、第二百十九條，罰金罰鍰提高標準條例第二條，判決
如主文。
中      華      民      國      九十三      年      九      月    三十  日
                                        審判長法  官  吳進發
                                              法  官  唐敏寶
                                              法  官  莊深淵
右正本證明與原本無異。
如不服本判決，應於送達後十日內向本院提出上訴狀（須附繕本），上訴於台灣高等
法院台中分院。
                                              書記官
中      華      民      國      九十三      年      九      月    三十  日
附錄論罪科刑法條
中華民國刑法第二百十六條：
行使第二百十條至第二百十五條之文書者，依偽造、變造文書或登載不實事項或使登
載不實事項之規定處斷。
中華民國刑法第二百十條：
偽造、變造私文書，足以生損害於公眾或他人者，處五年以下有期徒刑。
附表：
┌──┬────────────────┬───────────────┐
│編號│      沒收物之名稱及數量        │ 備                     註    │
├──┼────────────────┼───────────────┤
│一  │偽造之良全公司及其負責人丙○○之│均未扣案                      │
│    │印章各一顆                      │                              │
├──┼────────────────┼───────────────┤
│    │偽造之良全公司與其負責人丙○○之│見九十一年度發查字第三七七０號│
│二  │印文及丙○○之署押各一枚        │卷第四頁之「預拌混凝土品質保證│
│    │                                │書」影本內所示                │
├──┼────────────────┼───────────────┤
│    │偽造之良全公司之印文二枚、偽造之│見九十一年度發查字第三七七０號│
│三  │丙○○印文及丙○○署押各一枚    │卷第五頁之「新拌混凝土氯離子含│
│    │                                │量檢測報告」影本內所示        │
└──┴────────────────┴───────────────┘
